臺灣屏東地方法院刑事判決　　　　　　　 92年度訴字第746號
公　訴　人　臺灣屏東地方法院檢察署檢察官
被　　　告　甲○○
被　　　告　癸○○
選任辯護人　寅○○律師
上列被告因偽造文書等案件，經檢察官提起公訴（92年度偵字第
1646號），及移送併案審理（93年度偵字第1858號、臺灣彰化地
方法院檢察署92年度偵字第9015號、臺灣雲林地方法院檢察署94
年度偵字第135 號），本院判決如下：
    主  文
癸○○共同犯行使偽造公文書罪，處有期徒刑壹年肆月，緩刑伍
年。偽造之雲林縣警察局（高警刑成字第020858號）車輛失竊證
明單影本壹紙、「乙○○」之國民身分證壹份、「乙○○」印章
壹枚、車輛尋獲偵訊筆錄上偽造之「乙○○」印文肆枚、署押（
簽名）壹枚均沒收。
甲○○共同連續犯行使偽造公文書罪，累犯，處有期徒刑貳年陸
月。附表一、二所示之物沒收。
    事  實
一、甲○○曾於民國87年間因竊盜、贓物罪，經法院合併定應執
    行刑為有期徒刑2 年2 月，於89年2 月19日縮刑期滿執行完
    畢。
二、甲○○仍不知省悔，與黃明春（由臺灣屏東地方法院檢察署
    通緝中）明知綽號「阿國仔」之不詳姓名成年男子所持有之
    車號C6-5699 號自小客車（該車係帝香有限公司所有，負責
    人為乙○○，於91年3 月30日10時許，在雲林縣斗六市○○
    街39號地下室2 樓失竊），係來路不明之贓車，竟仍共同基
    於故買贓物之概括犯意，於民國91年4 月間某日，在屏東縣
    高屏大橋下之河濱公園，以新臺幣（下同）25萬元之價格，
    向綽號「阿國仔」買受該贓車。嗣甲○○、黃明春2 人商議
    透過合法管道漂白以利銷贓，即將上情告知戊○○（俟緝獲
    後另結）。戊○○乃夥同癸○○、辛○○（已先行審結）與
    黃明春、甲○○等人共同基於收受贓物、行使偽造公文書、
    行使偽造特種文書、使公務員登載不實、偽造印文、署押之
    犯意聯絡（黃明春、甲○○就收受贓物部分無犯意聯絡），
    先由黃明春、甲○○將上開車輛，連同黃明春事先委請不詳
    姓名者所偽造之「雲林縣警察局（高警刑成字第020858號）
    車輛失竊證明單」影本及偽造之車主「乙○○」之國民身分
    證正本、印章，於91年6 月11日在屏東縣九如鄉○○路之「
    三多利」加油站交予戊○○收受，戊○○乃將該車開往屏東
    縣萬巒鄉萬安加油站附近暫時停放，再由癸○○聯繫當時任
    職屏東縣警察局潮州分局萬隆派出所之警員丑○○（已先行
    審結）後，於91年6 月12日19時許丑○○於上開派出所值班
    時，由戊○○偕同癸○○持黃明春、甲○○二人先前交付之
    偽造「雲林縣警察局（高警刑成字第020858號）車輛失竊證
    明單」影本及偽造之車主「乙○○」之國民身分證正本、印
    章，同至萬隆派出所，復通知辛○○至萬安加油站附近將上
    揭贓車駛至該所，交由警員丑○○辦理贓車之尋獲手續。而
    丑○○明知前來辦理上開車輛尋獲手續者乃戊○○，並非車
    主「乙○○」本人，竟因受癸○○請託而不詳細查證車輛來
    源（並無證據證明丑○○有何圖利之犯意），即基於登載不
    實之犯意，由戊○○冒用「乙○○」名義，丑○○製作不實
    之偵訊筆錄，且由戊○○持偽造之「乙○○」印章蓋用4 枚
    印文，偽簽「乙○○」署押1 枚於該筆錄上，復據此填製不
    實之「屏東縣警察局（屏警刑車字第003321號）車輛尋獲通
    報單」一式四份，以此方法登載不實事項於丑○○職務上所
    掌管之公文書，足以生損害於真正車主「乙○○」及警察機
    關對於失竊車輛管理之正確性。而戊○○取得上開登載不實
    之車輛尋獲通報單後，即囑辛○○駕駛上揭贓車搭載戊○○
    ，前往上開萬安加油站前，與黃明春、甲○○二人碰面，戊○○並將先前取得之偽造資料、證件，連同不實之尋獲證明
    單及車輛一併交予黃明春、甲○○收執，黃明春則當場給與
    戊○○報酬，由戊○○、癸○○2 人各分得1 萬5 千元，辛○○分得5 千元。嗣黃、呂2 人復承上開行使偽造特種文書
    、使公務員登載不實及另基於行使偽造私文書之犯意聯絡，
    於翌日，由甲○○將前揭偽造之車主「乙○○」之國民身分
    證正本、印章、尋獲單及偽造之帝香有限公司營利事業登記
    證、帝香有限公司公司印章，連同黃明春向張錫鏞取得之「
    阮世結」國民身分證、印章，委由不知情之監理代辦人員葉
    秋月、郭雅玲至屏東監理站辦理汽車失竊註銷、新領牌照及
    過戶等手續，並蓋用偽造之帝香有限公司印文於汽（機）車
    各項異動登記書、汽車新領牌照登記書、汽（機）車過戶登
    記書上，致監理人員陷於錯誤，核准其汽車失竊註銷、新領
    牌照及過戶之申請，並將不實之資訊登載於車籍資料電腦系
    統上。而黃明春、甲○○2 人見手續辦理完畢，又取得新車
    牌號碼4262-FC 牌號後，即又聯袂於同年6 月19日，將該車
    駛往址設屏東縣九如鄉之「超峰汽車公司」，由甲○○出面
    以新台幣（下同）120 萬元之價格（後因缺少原始車籍資料
    ，而以117 萬元成交），賣予不知情之負責人壬○○，壬○○旋又於同年6 月21日，以122 萬元之價格轉賣予不知情之
    庚○○，並於同日將系爭贓車過戶至庚○○名下。惟嗣後因
    壬○○必須補申購電腦鑰匙交付予庚○○使用，乃於同年6
    月29日自行前往屏東市○○路上之「賓士」汽車公司訂購系
    爭贓車之鑰匙，但因該公司規定須車主本人或出具車主之委
    託書始能申購鑰匙，壬○○旋於同年7 月1 日復偕同甲○○
    持人頭「阮世結」之身分證及車籍資料，前往上開「賓士」
    汽車公司，2 人共同基於犯意聯絡，向接待人員吳周儐佯稱
    甲○○即是車主阮世結，由甲○○假冒「阮世結」名義，接
    續偽簽其署押於DRT 零件及錀匙申購單、FBS3車輛鑰匙申購
    單及EZS 電門開關申請單上，向「賓士」汽車公司行使訂購
    系爭贓車之鑰匙及電門開關，致使該公司陷於錯誤，賣予其
    等鑰匙及電門開關進行換裝，足生損害於賓士公司對於車輛
    零件管理之正確性。
三、甲○○、黃明春明知綽號「阿國仔」之不詳姓名成年男子所
    持有之懸掛車號ZI-3278 號車牌自小客車（該車原係己○○
    所有，於91年2 月5 日，在高雄市新興區○○○路240 號前
    失竊，另裕融企業股份有限公司所有，出租予緯創資通公司
    使用之車號2D-8550 號自小客車，亦於91年5 月28日12時許
    ，在臺北市松山區○○○路○ 段180 號地下室停車場失竊，
    嗣經不詳姓名者將2D-8550 號自小客車之車身、引擎號碼予
    以磨滅，再打上ZI-3278 號自小客車之車身、引擎號碼，並
    懸掛ZI-3278 號車牌於其上），係來路不明之贓車，竟仍共
    同賡續上開故買贓物之概括犯意，於91年5 月底至同年6 月
    26日前之某日，在高速公路員林交流道附近，以30萬元之價
    格，向綽號「阿國仔」買受該贓車，並由黃明春委請不詳姓
    名者偽造「高雄市警察局（高警刑成字第032858號）車輛失
    竊證明單」影本及偽造車主「己○○」之國民身分證正本、
    印章。甲○○、黃明春即承上開行使偽造公文書、偽造準私
    文書、偽造特種文書、使公務員登載不實、偽造署押之概括
    犯意，由黃明春聯絡丙○○（俟緝獲另結），並交付上開偽
    造之證件、資料，丙○○明知上開車輛係贓車，仍基於收受
    贓物及與甲○○、黃明春共同基於上開行使偽造公文書、偽
    造準私文書、偽造特種文書、使公務員登載不實、偽造署押
    之犯意聯絡，於91年6 月26日16時許，丙○○駕駛上開贓車
    ，攜帶上開偽造證件、資料，將車輛停於屏188 線東西快速
    道路下，復至屏189 線鵝媽媽鵝肉攤附近，攔下不知情之丁○○、鄒璧忠警員所駕駛之巡邏車，佯稱係車主「己○○」
    ，車輛失竊已尋獲，再帶同2 人前往屏188 線東西快速道路
    下找到上開贓車，並隨警員2 人返回屏東縣警察局泗洲派出
    所，由丙○○持偽造之「高雄市警察局（高警刑成字第
    032858號）車輛失竊證明單」影本及偽造之車主「己○○」
    之國民身分證正本、印章，交由警員丁○○辦理贓車之尋獲
    手續，並於尋獲偵訊筆錄上偽造「己○○」之署押5 枚（指
    印4 枚、簽名1 枚），並使丁○○登載不實事項於職務上掌
    管之「屏東縣警察局（屏警刑車字第006027號）車輛尋獲電
    腦輸入單」，足以生損害於真正車主「己○○」及警察機關
    對於失竊車輛管理之正確性。丙○○嗣將取得之「屏東縣警
    察局（屏警刑車字第006027號）車輛尋獲電腦輸入單」，連
    同上開偽造之身分證贓車交還予黃明春，黃明春則交付3 萬
    元酬勞予丙○○。嗣黃、呂2 人復承上開使公務員登載不實
    及行使偽造私文書之概括犯意聯絡，推由甲○○於同年7 月
    1 日委請不知情之代辦業者黃雅芬持上開偽造之「己○○」
    身分證、印章及尋獲證明單等資料前往彰化監理站，以己○○名義填製切結書、汽車新領牌照登記書及汽（機）車各項
    異動登記書，並簽立「己○○」姓名及蓋用偽造之「己○○
    」印文於其上，持以行使辦理車輛尋獲註銷及新領牌照（車
    牌號碼8V-3708） 手續，致監理人員陷於錯誤，核准其汽車
    失竊註銷、新領牌照之申請，並將不實之資訊登載於車籍資
    料電腦系統上；於同年月4 日黃明春復委請甲○○將其於不
    詳時地取得之偽造「德信州實業有限公司」營利事業登記證
    影本交付予不知情之黃雅芬，並委請其代偽刻「德信州實業
    有限公司」公司章及負責人吳世億之印章，再前往彰化監理
    站，填製汽（機）車過戶登記書、汽（機）車各項異動登記
    書，並簽立「己○○」姓名及蓋用偽造之「己○○」印文、
    「德信州實業有限公司」公司及負責人吳世億之印文於其上
    ，持以行使將上開贓車辦理過戶登記於「德信州實業有限公
    司」名下，使監理站人員登載不實事項於車籍資料電腦系統
    上。又於同年9 月3 日黃明春交付偽造之「林獻謀」國民身
    分證、印章及「德信州實業有限公司」之公司營利事業登記
    證影本、公司章及負責人吳世億之印章予甲○○，委託其交
    付予不知情之代辦業者林弘達，由林弘達前往台中區監理所
    ，填製汽（機）車過戶登記書、汽（機）車各項異動作業登
    記單，簽立「林獻謀」之姓名並蓋用偽造之「德信州實業有
    限公司」公司、負責人吳世億之印文及林獻謀印文於其上，
    申請辦理上開贓車過戶予林獻謀，使監理站人員登載不實事
    項於車籍資料電腦系統上。嗣於91年9 月初，不知情之子○○（子○○雖經臺灣彰化地方法院檢察署檢察官提起公訴，
    惟業經臺灣高等法院臺中分院94年上訴字第1856號判決判處
    無罪確定）於員林交流道附近看到上開車輛出售之廣告，遂
    與之聯絡，旋由甲○○出面接洽，於同年9 月6 日商定以
    240 萬元出售該車予子○○（子○○僅交付120 萬元），並
    由甲○○佯以林獻謀代理人身分，與子○○簽訂汽車買賣合
    約書，簽立「林獻謀」姓名並蓋用偽造之林獻謀印文3 枚於
    合約書上，復將「林獻謀」之國民身分證、印章、子○○之
    國民身分證、印章及偽造之汽車買賣合約書等資料，交予不
    知情之林弘達，前往台中區監理所，填製汽（機）車過戶登
    記書，簽立「林獻謀」姓名並蓋用印文於其上，申請辦理過
    戶登記於子○○名下。子○○復於91年9 月10日，以該車設
    定動產抵押予台新銀行，向台新銀行借款160 萬元，後因積
    欠粘政隆100 萬元無力清償，旋於92年年初將該車交付粘政
    隆抵債，嗣粘政隆以35萬元出售予不知情之羅育雄，羅育雄
    再透過郭永宗以75萬元出售予不知情之林文忠，嗣於92年10
    月13日為警查獲。
四、案經內政部警政署刑事警察局及屏東縣警察局潮州分局分別
    移送及報請臺灣屏東地方法院檢察署檢察官偵查起訴，暨臺
    灣彰化地方法院檢察署檢察官移送併案審理。
    理  由
壹、有罪部分
一、訊據被告甲○○、癸○○對於上開犯罪事實均供承不諱，並
    有下列事證足資佐認：
(一)事實欄二之犯行
    偽造之「雲林縣警察局（高警刑成字第020858號）車輛失竊
    證明單」影本1 紙、雲林縣警察局斗六分局函1 份、偽造之
    車主「乙○○」之國民身分證正本1 份、印章1 枚、被害人
    乙○○於警詢中之指述、車輛竊盜、車牌失竊資料個別查詢
    報─查詢車輛認可資料1 紙、尋獲偵訊筆錄1 份、屏東縣警
    察局（屏警刑車字第003321號）車輛尋獲通報單1 紙、偽造
    之帝香有限公司營利事業登記證1 紙、印章1 枚、「阮世結
    」之國民身分證1 份、印章1 枚、汽（機）車各項異動登記
    書1 份、汽車新領牌照登記書、汽（機）車過戶登記書各2
    份、汽車買賣合約書1 份、DRT 零件及鑰匙申購單、FBS3車
    輛鑰匙申購單及EZS 電門開關申請單各1 份、證人阮世結、
    張錫鏞於警詢中之供證。
(二)事實欄三之犯行
    偽造之「高雄市警察局（高警刑成字第032858號）車輛失竊
    證明單」影本1 紙、偽造之車主「己○○」之國民身分證正
    本1 份、印章1 枚、被害人己○○於警詢中之指述、高雄市
    政府警察局新興分局車輛協尋電腦輸入單、屏東縣警察局（
    屏警刑車字第006097號）車輛尋獲通報單1 紙、尋獲偵訊筆
    錄1 份、刑事鑑驗書1 份、切結書1 紙、汽車新領牌照登記
    書1 份、汽（機）車過戶登記書3 份、汽車買賣合約書1 份
    、證人鄒璧忠、丁○○於偵查、審理中之證言、證人林弘達
    、黃雅芬、子○○於警詢中之供證。
    綜上，足認被告2 人自白核與事實相符，事證明確，渠2人
    犯行洵堪認定。
二、按行為後法律有變更者，適用行為時之法律，但行為後之法
    律有利於行為人者，適用最有利於行為人之法律，刑法第2
    條第1 項定有明文。本件被告2 人行為後，刑法及刑法施行
    法業於94年2 月2 日經總統以華總一義字第09400014901 號
    令修正公布，並於95年7 月1 日施行（下稱新刑法，修正前
    刑法下稱舊刑法），參酌最高法院95年5 月23日刑事庭第8
    次會議決議意旨，刑法第2 條第1 項之規定，係規範行為後
    法律變更所生新舊法律比較適用之準據法，於新刑法施行後
    ，應適用刑法第2 條第1 項之規定，為「從舊從輕」之比較
    。茲就本件新舊法比較情形說明如下：
(一)刑法第212 條、第214 條、第217 條第1 項、第349 條第1
    項之罰金刑業經刑法施行法第1 條之1 規定，修正提高30
    倍，並由銀元改為新台幣，及依修正後刑法第33條第5 款規
    定「罰金：新台幣1 千元以上，以百元計算之」等規定觀之
    ，修正後刑法第212 條、第214 條、第217 條第1 項、第
    349 條第1 項之罰金刑，最低為新台幣1 千元；而修正前刑
    法第212 條、第214 條、第217 條第1 項、第349 條第1項
    之罰金刑，法定最高罰金刑度依修正前之罰金罰鍰提高標準
    條例第1 條前段規定提高為10倍（轉換為新臺幣即為30 倍
    ），另依修正前刑法第33條第5 款規定「罰金：銀元1 元以
    上」，上開罪最低度罰金刑為銀元1 元即新台幣3 元，是經
    比較後，自應適用行為時即修正前之刑法第212 條、第214
    條、第217 條第1 項、第349 條第1 項規定較有利於被告。
(二)被告甲○○多次故買贓物、行使偽造公文書、私文書、準私
    文書、特種文書、偽造印章、署押及使公務員登載不實等犯
    行，依修正前刑法第56條連續犯規定，均僅各論以一罪，得
    加重其刑至二分之一；惟修正後刑法已刪除刑法第56條連續
    犯之規定，則被告上開多次犯行，必須論以數罪，而予分論
    併罰，比較新舊法之結果，以行為時即修正前刑法第56條之
    規定較有利於被告。
(三)依修正前即行為時之刑法第55條規定，被告甲○○、癸○○
    所為收受（故買）贓物、使公務員登載不實、行使偽造公文
    書、行使偽造私文書、行使偽造特種文書、偽造印文、署押
    罪間，有方法結果之牽連關係，應從一重處斷；惟修正後之
    刑法已刪除牽連犯之規定，則所犯上述各罪應依數罪併罰之
    規定分論併罰。比較新舊法之結果，修正前之規定較有利於
    被告。
    綜合上述比較新舊法之結果，本件仍應適用修正前刑法相關
    規定論處。
三、論罪科刑
(一)按汽車之引擎號碼及車身號碼，係表示製造工廠及出廠時期
    之識別標誌，乃表示一定用意之證明，依刑法第220 條第1
    項規定，應以私文書論，且磨滅引擎、車身號碼，再打造另
    一號碼，乃具有創設性，足以生損害於原車主及車輛監理機
    關對車輛管理之正確性，應屬偽造準私文書而非變造（最高
    法院90年度臺上字第3322號判決意旨參照）。
(二)核被告癸○○所為，係犯刑法第216 條、211 條之行使偽造
    公文書罪（雲林縣警察局車輛失竊證明單影本）、第216 條
    、212 條之行使偽造特種文書罪（乙○○國民身分證）、第
    217 條第1 項之偽造印文罪（尋獲筆錄上乙○○印文）、署
    押罪（尋獲筆錄上乙○○之簽名）、第214 條使公務員登載
    不實罪、第349 條第1 項之收受贓物罪。公訴人起訴法條漏
    未論以刑法第216 條、212 條之行使偽造特種文書罪、第
    217 條第1 項之偽造印文、署押罪，惟起訴事實均有敘及，
    且與起訴法條具有牽連犯之裁判上一罪關係，應為起訴效力
    所及，本院自得併予審究。被告癸○○與辛○○、戊○○、
    甲○○、黃明春等人，就上開犯行，有犯意聯絡及行為分擔
    ，皆為共同正犯（黃明春、甲○○就收受贓物部分無共犯關
    係，且被告依修正前或修正後刑法第28條規定，均應論以共
    同正犯，對被告而言並無有利或不利之情形，自不生新舊法
    比較之問題，即應依裁判時之修正後刑法第28條規定論以共
    同正犯，最高法院95年11月7 日95年第21次刑事庭會議決議
    足參）。再其所犯上開各罪間均有方法、目的之牽連關係，
    應依修正前刑法第55條牽連犯規定，從一重之216 條、211
    條之行使偽造公文書罪處斷。爰審酌被告癸○○貪圖小利，
    竟虛偽申報尋獲手續，使贓車得以順利銷贓，助長竊案之發
    生，行為誠屬不當，惟其惟念其於本案之犯罪情節非重，所
    得利益非鉅等一切情狀，量處如主文所示之刑。又被告癸○○未曾因故意犯罪受有期徒刑以上刑之宣告，有臺灣高等法
    院被告前案紀錄表附卷可憑，經此偵審程序之教訓，當知所
    警惕而無再犯之虞，本院因認所宣告之刑以暫不執行為適當
    ，爰依修正後刑法第74條第1 項第1 款之規定，諭知緩刑5
    年，以勵自新（被告行為時雖在刑法修正實施前，但刑法修
    正施行後，緩刑之宣告，應適用修正後刑法第74條之規定，
    最高法院95年5 月23日第8 次刑事庭決議參照）。另偽造之
    雲林縣警察局（高警刑成字第020858號）車輛失竊證明單影
    本及偽造之車主「乙○○」之國民身分證正本乃共犯黃明春
    、甲○○所有，供被告犯罪所用之物，爰依刑法第38條第1
    項第2 款規定宣告沒收；又偽造之「乙○○」印章1 枚、車
    輛尋獲偵訊筆錄上偽造之「乙○○」印文4 枚、署押（簽名
    ）1 枚，均應依刑法第219 條規定宣告沒收。
(三)被告甲○○部分
 1、事實欄二所為，係犯刑法第349 條第2 項之故買贓物罪（買
    受贓車）、刑法第216 條、211 條之行使偽造公文書罪（雲
    林縣警察局車輛失竊證明單影本）、第216 條、212 條之行
    使偽造特種文書罪（乙○○國民身分證）、第217 條第1 項
    之偽造印章罪（偽造乙○○印章，偽造後之蓋用印文行為，
    不另論罪）、署押罪（尋獲筆錄上乙○○之簽名）、第214
    條使公務員登載不實罪（車輛尋獲通報單、汽車失竊註銷、
    新領牌照及過戶手續）、第216 條、第210 條之行使偽造私
    文書罪【汽（機）車各項異動登記書、汽車新領牌照登記書
    、汽車過戶登記書、DRT 零件及錀匙申購單、FBS3車輛鑰匙
    申購單及EZS 電門開關申請單】。被告此部分犯行，分別與
    黃明春、癸○○、辛○○、戊○○、壬○○等人間，有犯意
    聯絡及行為分擔，皆為共同正犯（被告甲○○與黃明春就故
    買贓物部分另有共犯關係，被告甲○○與壬○○就行使偽造
    私文書即鑰匙、電門開關申購單部分有共犯關係，且被告依
    修正前或修正後刑法第28條規定，均應論以共同正犯，對被
    告而言並無有利或不利之情形，自不生新舊法比較之問題，
    即應依裁判時之修正後刑法第28條規定論以共同正犯，最高
    法院95年11月7 日95年第21次刑事庭會議決議足參）；
 2、事實欄三所為，係犯刑法第349 條第2 項之故買贓物罪（買
    受贓車）、刑法第216 條、211 條之行使偽造公文書罪（高
    雄市警察局車輛失竊證明單影本）、第216 條、212 條之行
    使偽造特種文書罪（己○○、林獻謀國民身分證、「德信州
    實業有限公司」營利事業登記證）、第217 條第1 項之偽造
    印章罪（偽造己○○、林獻謀印章，偽造「德信州實業有限
    公司」公司章、負責人吳世億印章、偽造後之蓋用印文行為
    ，不另論罪）、署押罪（尋獲筆錄上乙○○之簽名）、第
    214 條使公務員登載不實罪（車輛尋獲通報單、汽車失竊註
    銷、新領牌照及過戶手續）、第216 條、第210 條之行使偽
    造私文書罪【引擎號碼、車身號碼、汽（機）車各項異動登
    記書、汽車新領牌照登記書、汽車過戶登記書、汽車買賣合
    約書，前二者為同法第220 條第1 項所規定之準私文書】，
    被告此部分犯行，與黃明春、丙○○間，有犯意聯絡及行為
    分擔，皆為共同正犯。
    被告甲○○偽造印文、署押於偽造之私文書上，乃偽造私文
    書之部分行為，又偽造公文書、特種文書及私文書後進而持
    以行使，偽造之低度行為為行使之高度行為所吸收，均不另
    論罪。另其利用不知情之監理代辦人員犯偽造印章、行使偽
    造私文書、使公務員登載不實等罪，乃間接正犯。被告多次
    故買贓物、行使偽造公文書、私文書、準私文書、特種文書
    、偽造印章、署押及使公務員登載不實等犯行，時間緊接，
    犯罪構成要件相同，顯係基於概括犯意反覆為之，應均依修
    正前刑法第56條規定，各論以一罪。再所犯上開各罪間，互
    有方法、目的之牽連關係，應依修正前刑法第55條牽連犯規
    定從重論以行使偽造公文書罪。被告甲○○曾於87年間因竊
    盜、贓物罪，經法院合併定應執行刑為有期徒刑2 年2 月，
    於89年2 月19日縮刑期滿執行完畢，有臺灣高等法院被告前
    案紀錄表附卷可稽，其於執行完畢後5 年內，故意再犯本件
    有期徒刑以上之罪，不論依修正前之刑法第47條，或修正後
    之刑法第47條第1 項之規定，均構成累犯，對被告而言並無
    有利或不利之情形，自不生新舊法比較之問題，即應依裁判
    時之修正後刑法第47條第1 項規定論以累犯（95年11月7日
    95年第21次刑事庭會議決議足參），並加重其刑。爰審酌被
    告甲○○素行不佳，仍因貪圖銷贓之暴利，多次行使偽造之
    證件，使贓車得以漂白販售，嚴重損害車主之權益，及公路
    監理機關對車輛管理之正確性，嚴性非輕，惟念其事後坦承
    犯行，態度尚可等一切情狀，量處如主文所示之刑。另附表
    一所示偽造之雲林縣警察局（高警刑成字第020858號）車輛
    失竊證明單影本1 紙、偽造之「乙○○」國民身分證1 份、
    偽造之「帝香有限公司」營利事業登記證1 份；附表二所示
    偽造之高雄市警察局（高警刑成字第032858號）車輛失竊證
    明單影本1 紙、偽造之「己○○」國民身分證1 份、偽造之
    「德信州實業有限公司」營利事業登記證影本1 份、偽造之
    「林獻謀」國民身分證1 份，乃被告甲○○及共犯黃明春所
    有，且供本件犯罪所用之物，爰依刑法第38條第1 項第2 款
    規定宣告沒收；至附表一、二其餘所示之偽造印章、印文、
    署押，則均應依刑法第219 條規定宣告沒收。
貳、退併辦部分
一、臺灣雲林地方法院檢察署94年度偵字第135 號
(一)移送併辦意旨詳如附件之移送併辦意旨書。
(二)訊據被告甲○○固坦承有此部分移送併辦之犯罪事實，惟其
    基於意圖為自己不法之所有之概括犯意，自91年6 月26日起
    至同年12月13日止，在彰化縣及台中市區等處連續地持客觀
    上可供為凶器使用之Ｔ型扳手1 支及自製鑰匙1 串，以破壞
    車門鎖頭之方式，竊取徐清貴等人所有之自小客、貨車及車
    內物品，得手後為避免為警查知竊盜犯行，乃以每副車牌1
    萬元之代價，委託與其有犯意聯絡、姓名年籍不詳綽號「大
    仔」之成年男子，以不詳方法偽造5G─6269號、EZ─5870、
    M8－3598號車牌3 副（共6 面），並將之懸掛在該竊得之各
    該車輛上使用，足以生損害於監理機關對車輛、車籍管理之
    正確性及真正車主等情，業經臺灣彰化地方法院於92年7 月
    9 日，以92年度易字第418 號判處有期徒刑1 年8 月，並於
    同年7 月31日確定在案，有上開判決書及臺灣高等法院被告
    前案紀錄表附卷可考。而其自87年1 月間起至92年2 月20日
    止之加重竊盜、行使偽造準私文書（偽造車身及引擎號碼）
    犯行，亦經臺灣臺中地方法院檢察署檢察官認定與上開臺灣
    彰化地方法院之犯罪事實具有連續犯之裁判上一罪關係，為
    確定判決效力所及，而予不起訴處分在案，亦有臺灣臺中地
    方法院檢察署93年度偵字第1177、12713 號不起訴處分書附
    卷可參。本件併案審理之被告甲○○於91年2 月間之加重竊
    盜、行使偽造準私文書之犯罪事實，與上開彰化地方法院及
    臺灣臺中地方法院檢察署檢察官認定之犯罪事實，時間緊接
    ，犯罪手法相近，顯係基於概括犯意反覆為之，應屬連續犯
    之裁判上一罪關係，依刑事訴訟法第302 條第1 款規定，就
    此部分本應為免訴之判決，是其與本案之起訴事實即不具有
    連續犯之裁判上一罪關係，本院無從併予審究，應退由臺灣
    雲林地方法院檢察署檢察官另為適法之處理。
二、臺灣屏東地方法院檢察署93年度偵字第1858號
(一)移送併辦意旨詳如附件之移送併辦意旨書。
(二)訊據被告甲○○固亦坦承有此部分移送併辦之犯罪事實，惟
    按修正前刑法第56條規定之連續犯，必行為人出於概括犯意
    ，於時間緊接之情況下，為數個犯罪行為，而此數犯行，手
    法相近，觸犯性質相同之罪名，始足當之。本件起訴書所載
    被告甲○○之犯罪時間，係在91年4 月至同年9 月間，而犯
    罪手法係以行使偽造之證件，使贓車得以漂白販售，而本件
    併案之犯罪時間係在92年4 月間，距起訴事實所載之犯罪時
    間已相隔近7 個月之久，客觀上已難認係於時間緊接之情況
    下為之；又併案部分之犯罪手法係購買撞損之車輛，再利用
    其車籍資料，將贓車之車身及引擎號碼磨滅，偽造成撞損車
    輛之車身及引擎號碼，復懸掛撞損車輛之車牌持以販售，與
    起訴書所載之犯罪手法明顯不同，依上開說明，自難認此部
    分併案事實與起訴事實有連續犯之裁判上一罪關係，本院無
    從併予審究，亦應退由臺灣屏東地方法院檢察署檢察官另為
    適法之處理。
據上論斷，應依刑事訴訟法第299 條第1 項前段，刑法第2 條第
1 項前段、第28條、第216 條、第210 條、第220 條第1 項、第
211 條、第219 條、第47條第1 項、第74條第1 項第1 款、修正
前刑法第56條、第212 條、第214 條、第217 條第1 項、第349
條第2 項、第55條，罰金罰鍰提高標準條例第1 條前段，判決如
主文。
本案經檢察官林吉泉到庭執行職務。
中　　華　　民　　國　　96　　年　　6 　　月　　12　　日
                  刑事第三庭 審判長  法  官  吳永宋
                                     法  官  林雅莉
                                     法  官  趙家光
以上正本證明與原本無異。
如不服本判決應於收受本判決送達後十日內向本院提出上訴書狀，
其未敘述上訴理由者，並得於提起上訴後十日內向本院補提理由
書狀（均須按他造當事人之人數附繕本）「切勿逕送上級法院」
中　　華　　民　　國　　96　　年　　6 　　月　　12　　日
                                     書記官  陳勃諺
附表：
一、偽造之雲林縣警察局（高警刑成字第020858號）車輛失竊證
    明單影本1 紙、偽造之「乙○○」國民身分證1 份、印章1
    枚、車輛尋獲偵訊筆錄上偽造之「乙○○」印文肆枚、署押
    （簽名）1 枚、偽造之「帝香有限公司」營利事業登記證1
    份、印章1 枚、汽（機）車各項異動登記書上偽造之「帝香
    有限公司」印文1 枚、汽（機）車過戶登記書上偽造之「帝
    香有限公司」印文1 枚、汽車新領牌照登記書偽造之「帝香
    有限公司」印文1 枚、汽（機）車過戶登記書上偽造之「帝
    香有限公司」印文1 枚、DRT 零件及鑰匙申購單、FBS3車輛
    鑰匙／EZS 電門開關申請單上偽造之「阮世結」署押（簽名
    ）各1 枚。
二、偽造之高雄市警察局（高警刑成字第032858號）車輛失竊證
    明單影本1 紙、偽造之「己○○」國民身分證1 份、印章1
    枚、車輛尋獲偵訊筆錄上偽造之「己○○」署押5 枚（指印
    4 枚、簽名1 枚）、切結書上偽造之「己○○」印文、署押
    （簽名）各1 枚、汽車新領牌照登記書偽造之「己○○」印
    文1 枚、汽（機）車過戶登記書上偽造之「己○○」印文、
    署押（簽名）各1 枚、偽造之「德信州實業有限公司」公司
    印文及負責人「吳世億」之印文各1 枚、偽造之「德信州實
    業有限公司」營利事業登記證影本1 份、公司印章及負責人
    「吳世億」印章各1 枚、偽造之「林獻謀」國民身分證1 份
    、印章1 枚、汽車買賣合約書上偽造之「林獻謀」署押（簽
    名）1 枚、印文3 枚、汽（機）車過戶登記書上偽造之「林
    獻謀」印文、署押（簽名）各1 枚、偽造之「德信州實業有
    限公司」公司印文及負責人「吳世億」之印文各1 枚、汽（
    機）車各項異動作業登記單上偽造之「林獻謀」署押（簽名
    ）、印文各1 枚、汽（機）車過戶登記書上偽造之「林獻謀
    」印文、署押（簽名）各1 枚。
附錄本案論罪科刑條文
中華民國刑法第216條
行使第 210 條至第 215 條之文書者，依偽造、變造文書或登載
不實事項或使登載不實事項之規定處斷。
中華民國刑法第210條
偽造、變造私文書，足以生損害於公眾或他人者，處 5 年以下有
期徒刑。
中華民國刑法第211條
偽造、變造公文書，足以生損害於公眾或他人者，處 1 年以上 7
年以下有期徒刑。
中華民國刑法第214條
明知為不實之事項，而使公務員登載於職務上所掌之公文書，足
以生損害於公眾或他人者，處3 年以下有期徒刑、拘役或5 百元
以下罰金。
中華民國刑法第217條第1項
偽造印章、印文或署押，足以生損害於公眾或他人者，處 3 年以
下有期徒刑。
中華民國刑法第220條第1項
在紙上或物品上之文字、符號、圖畫、照像，依習慣或特約，足
以為表示其用意之證明者，關於本章及本章以外各罪，以文書論
。
中華民國刑法第349條第2項
搬運、寄藏、故買贓物或為牙保者，處 5 年以下有期徒刑、拘役
或科或併科 1 千元以下罰金。
